臺灣板橋地方法院刑事判決　　　　　　　96年度訴字第2159號
公　訴　人　臺灣板橋地方法院檢察署檢察官
被　　　告　乙○○
　　　　　　　　　　　樓
上列被告因偽造文書等案件，經檢察官提起公訴（95年度偵字第
21489 號），本院合議庭以裁定進行簡式審判程序，判決如下：
    主  文
乙○○意圖為自己不法之所有，而侵占離本人所持有之物，處罰
金新臺幣壹萬元，如易服勞役，以新臺幣壹仟元折算壹日；減為
罰金新臺幣伍仟元，如易服勞役，以新臺幣壹仟元折算壹日。又
意圖為自己不法之所有，以詐術使人將本人之物交付，未遂，處
拘役伍拾日，如易科罰金，以新臺幣壹仟元折算壹日；減為拘役
貳拾伍日，如易科罰金，以新臺幣壹仟元折算壹日。又行使偽造
私文書，足以生損害於他人，處有期徒刑肆月，如易科罰金，以
新臺幣壹仟元折算壹日；減為有期徒刑貳月，如易科罰金，以新
臺幣壹仟元折算壹日；如附表一「應沒收物」欄所示偽造之簽名
均沒收。又行使偽造私文書，足以生損害於他人，處有期徒刑肆
月，如易科罰金，以新臺幣壹仟元折算壹日；減為有期徒刑貳月
，如易科罰金，以新臺幣壹仟元折算壹日；如附表二「應沒收物
」欄所示偽造之簽名均沒收。又行使偽造私文書，足以生損害於
他人，處有期徒刑肆月，如易科罰金，以新臺幣壹仟元折算壹日
；減為有期徒刑貳月，如易科罰金，以新臺幣壹仟元折算壹日；
如附表三「應沒收物」欄所示偽造之簽名均沒收。上開有期徒刑
部分應執行有期徒刑伍月，如易科罰金，以新臺幣壹仟元折算壹
日。
    事  實
一、乙○○與甲○○為鄰居關係；乙○○為圖不勞而獲，而為下
    列之犯行：
  (一)乙○○於民國95年7 月4 日上午7 、8 時許，在其住處樓下
    即臺北縣樹林市○○路○ 段75巷14弄28號公寓1 樓之樓梯間
    ，拾獲甲○○所有、前於95年6 月26日下午3 時許，在臺北
    縣樹林市○○路○ 段75巷14弄28號2 樓住處遭不詳之人侵入
    屋內竊取而離甲○○本人持有之中國信託商業銀行（下稱中
    國信託商銀）信用卡（卡號：0000000000000000號）、遠東
    國際商業銀行（下稱遠東銀行）信用卡（卡號：0000000000
    000000號、華僑商業銀行（下稱華僑銀行）信用卡（卡號：
    0000000000000000號）各1 張，乙○○竟意圖為自己不法之
    所有，將上開3 張信用卡均侵占入己，留供己用（起訴書原
    記載乙○○係自不詳之人處收受該3 張信用卡，此業據檢察
    官當庭更正）。
  (二)乙○○於侵占取得上開甲○○中國信託商銀信用卡後，乃意
    圖為自己不法之所有，於同日下午4 時50分許，持該信用卡
    前往位於臺北縣土城市○○路○ 段262 號1 樓「建寶珠寶銀
    樓」，選購該店內之金飾商品（合計金額為新臺幣【下同】
    17,461元），並向店員出示上開中國信託商銀信用卡，偽以
    該信用卡持卡人之名義表示欲以該信用卡付帳，惟因刷卡時
    遭拒絕交易，無法付款，乙○○始未能詐得前揭金飾商品，
    其上開詐欺取財犯行亦因而未遂。
  (三)乙○○復基於意圖為自己不法所有、行使偽造私文書之犯意
    ，於95年7 月24日，持上開侵占取得之甲○○遠東銀行信用
    卡，前往臺北縣土城市○○街25號「大潤發大賣場」，選購
    該賣場內珠寶專櫃所販售之金飾、賣場內陳列之日常生活用
    品等商品後，明知未得丁○○（即甲○○之妻）之同意或授
    權，仍偽以丁○○之名義持上開信用卡付帳，並接續於如附
    表一所示時間，在各次信用卡簽帳單（均為一聯式）上偽造
    丁○○之簽名各1 枚，以此方式接續偽造丁○○名義之簽帳
    單私文書，表示丁○○確認各該筆信用卡交易，並指示遠東
    銀行撥付各該筆消費款項之旨，再將該等簽帳單均持以交付
    予賣場內服務人員而行使之，致該賣場內服務人員因而陷於
    錯誤，誤信為丁○○本人持卡消費，而將上開金飾、日常生
    活用品等商品均交付予乙○○，足生損害於丁○○本人、遠
    東銀行及「大潤發大賣場」服務人員對於持卡人身分識別之
    正確性（乙○○當天持卡盜刷之時間、詐得財物、詐得財物
    之價值等均詳如附表一所示）。
  (四)乙○○食髓知味，又基於意圖為自己不法所有、行使偽造私
    文書之犯意，於95年7 月25日，持上開甲○○遠東銀行信用
    卡再度前往上址「大潤發大賣場」，亦選購賣場內金飾、日
    常生活用品等商品後，以前述同一方式，偽以丁○○之名義
    持卡付帳，而接續於如附表二所示時間，在各次信用卡簽帳
    單（均為一聯式）上偽造丁○○之簽名各1 枚，以此方式接
    續偽造丁○○名義之簽帳單私文書，表示丁○○確認各該筆
    信用卡交易，並指示遠東銀行撥付各該筆消費款項之旨，再
    將該等簽帳單均持以交付予賣場內服務人員而行使之，致該
    賣場內服務人員因而陷於錯誤，誤信為丁○○本人持卡消費
    ，而將上開金飾、日常生活用品等商品均交付予乙○○，足
    生損害於丁○○本人、遠東銀行及「大潤發大賣場」服務人
    員對於持卡人身分識別之正確性（乙○○當天持卡盜刷之時
    間、詐得財物、詐得財物之價值等均詳如附表二所示）。
  (五)乙○○再基於意圖為自己不法所有、行使偽造私文書之犯意
    ，於95年7 月31日，持上開侵占取得之甲○○華僑銀行信用
    卡，前往臺北縣樹林市○○路118 號「家樂福大賣場」，選
    購該賣場內「戀金店」珠寶專櫃所販售之金飾商品後，明知
    未得丙○○（即乙○○男友陳銘源之妹）之同意或授權，仍
    偽以丙○○之名義持上開信用卡付帳，並接續於如附表三所
    示時間，在各次信用卡簽帳單（均為一聯式）上偽造丙○○
    之簽名各1 枚，以此方式接續偽造丙○○名義之簽帳單私文
    書，表示丙○○確認各該筆信用卡交易，並指示華僑銀行撥
    付各該筆消費款項之旨，再將該等簽帳單均持以交付予「戀
    金店」服務人員林妙芬而行使之，致林妙芬因而陷於錯誤，
    誤信為丙○○本人持卡消費，而將上開金飾商品均交付予乙○○，足生損害於丙○○本人、華僑銀行及林妙芬對於持卡
    人身分識別之正確性（乙○○當天持卡盜刷之時間、詐得財
    物、詐得財物之價值等均詳如附表三所示）。嗣因甲○○於
    上開3 張信用卡遭竊後，復得知其中遠東銀行、華僑銀行信
    用卡均遭他人盜刷，乃報警處理，而循線偵得上情。
二、案經甲○○訴由臺北縣政府警察局樹林分局移請臺灣板橋地
    方法院檢察署檢察官偵查起訴。
    理  由
一、上揭事實，業據被告乙○○於本院審理時坦白承認，核與告
    訴人甲○○於警詢及檢察官訊問時指訴之情節、證人林妙芬
    於檢察官訊問時結證所述之情節相符，並有中國信託商銀、
    遠東銀行、華僑銀行所製作之信用卡遭盜刷明細表各1 份、
    簽帳單7 紙（其中5 紙為遠東銀行信用卡刷卡部分，另2 紙
    為華僑銀行信用卡刷卡部分）、「大潤發大賣場」監視器錄
    影翻拍照片22幀等在卷可稽，足認被告上開自白，核與事實
    相符；本件事證明確，被告犯行堪以認定。
二、核被告如事實欄第1 項(一)所載之行為，係犯刑法第337 條之
    侵占離本人所持有之物罪（起訴書原記載被告此部分行為係
    犯刑法第349 條第1 項之收受贓物罪，業經檢察官當庭更正
    ）。核被告如事實欄第1 項(二)所載之行為，係犯刑法第339
    條第1 項、第3 項之詐欺取財未遂罪；被告已著手於詐欺取
    財犯罪行為之實行，僅因刷卡遭拒絕而未能詐得財物，為未
    遂犯，依刑法第25條第2 項後段規定減輕其刑。核被告如事
    實欄第1 項(三)、(四)、(五)所載之行為，均係犯刑法第216 條、
    第210 條之行使偽造私文書罪、同法第339 條第1 項之詐欺
    取財罪；被告於簽帳單上偽造丁○○、丙○○簽名之行為，
    係偽造私文書之部分行為，其偽造私文書後復持以行使，偽
    造之低度行為應為行使之高度行為所吸收，均不另論罪；被
    告上開如事實欄第1 項(三)、(四)、(五)所載之犯行，各係基於單
    一之行使偽造私文書、詐欺取財犯意，於時間、空間緊密相
    接之環境下所為之接續數行為，均為接續犯，各僅論以一行
    使偽造私文書、詐欺取財行為；又被告上開3 次行使偽造私
    文書、詐欺取財行為，均係以一施用詐術之行為，同時行使
    偽造私文書並詐取財物，而觸犯數罪名，為想像競合犯，應
    依刑法第55條規定從一較重之行使偽造私文書罪處斷。被告
    上開侵占離本人所持有之物、詐欺取財未遂、3 次行使偽造
    私文書等犯行，犯意各別，應予分論併罰。爰審酌被告各次
    犯行之犯罪動機、目的、手段、所獲利益、其行為對於告訴
    人、被害人所造成之損害，及被告犯後於本院審理時已坦承
    犯行，知所悔悟，態度尚稱良好等一切情狀，分別量處如主
    文所示之刑，並就罰金部分諭知易服勞役之折算標準，及就
    拘役、有期徒刑部分諭知易科罰金之折算標準。又被告犯罪
    後，中華民國九十六年罪犯減刑條例業經總統於96年7 月4
    日公布，並自同年月16日起生效施行，核本件被告之犯罪時
    間，均係在96年4 月24日以前，合於該條例所列之減刑要件
    ，爰依該條例第2 條第1 項第3 款規定減其宣告刑二分之一
    （及諭知罰金易服勞役、拘役及有期徒刑易科罰金之折算標
    準），並就有期徒刑部分定其應執行之刑及諭知易科罰金之
    折算標準。如附表一、附表二、附表三「應沒收物」欄所示
    偽造之丁○○簽名計5 枚、丙○○簽名計2 枚等，均係偽造
    之署押，且無證據證明業已滅失，均應依刑法第219 條規定
    宣告沒收。
據上論斷，應依刑事訴訟法第273 條之1 第1 項、第299 條第1
項前段，刑法第210 條、第216 條、第337 條、第339 條第1 項
、第3 項、第55條、第25條第2 項、第219 條、第41條第1 項前
段、第42條第3 項、第51條第5 款，中華民國九十六年罪犯減刑
條例第2 條第1 項第3 款、第7 條，刑法施行法第1 條之1 第1
項、第2 項前段，判決如主文。
本案經檢察官張慶林到庭執行職務
中　　華　　民　　國　　96　　年　　8 　　月　　21　　日
                  刑事第四庭  法　官  劉景宜
以上正本證明與原本無異
如不服本判決應於送達後10日內向本院提出上訴狀
                              書記官　謝秀青
中　　華　　民　　國　　96　　年　　8 　　月　　30　　日
附表一
┌──┬──────┬─────┬──────┬───────┐
│編號│盜刷行為時間│ 詐得財物 │詐得財物價值│  應沒收物    │
│    │ （民國）   │          │即盜刷金額  │              │
│    │            │          │（新臺幣）  │              │
├──┼──────┼─────┼──────┼───────┤
│1   │95.7.24 下午│金飾1批   │12,000元    │簽帳單上偽造之│
│    │2 時40分許  │          │            │丁○○簽名1 枚│
├──┼──────┼─────┼──────┼───────┤
│2   │95.7.24 下午│金飾1批   │9,600元     │簽帳單上偽造之│
│    │3 時1 分許  │          │            │丁○○簽名1 枚│
├──┼──────┼─────┼──────┼───────┤
│3   │95.7.24 下午│日常生活用│1,316元     │簽帳單上偽造之│
│    │3 時19分許  │品1批     │            │丁○○簽名1 枚│
└──┴──────┴─────┴──────┴───────┘
附表二
┌──┬──────┬─────┬──────┬───────┐
│編號│盜刷行為時間│ 詐得財物 │詐得財物價值│  應沒收物    │
│    │ （民國）   │          │即盜刷金額  │              │
│    │            │          │（新臺幣）  │              │
├──┼──────┼─────┼──────┼───────┤
│1   │95.7.25 中午│金飾1批   │9,080元     │簽帳單上偽造之│
│    │12時3 分許  │          │            │丁○○簽名1 枚│
├──┼──────┼─────┼──────┼───────┤
│2   │95.7.25 中午│日常生活用│1,442元     │簽帳單上偽造之│
│    │12時13分許  │品1批     │            │丁○○簽名1 枚│
└──┴──────┴─────┴──────┴───────┘
附表三
┌──┬──────┬─────┬──────┬───────┐
│編號│盜刷行為時間│ 詐得財物 │詐得財物價值│  應沒收物    │
│    │ （民國）   │          │即盜刷金額  │              │
│    │            │          │（新臺幣）  │              │
├──┼──────┼─────┼──────┼───────┤
│1   │95.7.31 中午│金飾1批   │20,600元    │簽帳單上偽造之│
│    │12時50分許  │          │            │丙○○簽名1 枚│
├──┼──────┼─────┼──────┼───────┤
│2   │95.7.31 下午│金飾1批   │9,600元     │簽帳單上偽造之│
│    │1 時6 分許  │          │            │丙○○簽名1 枚│
└──┴──────┴─────┴──────┴───────┘
附錄本案論罪科刑法條全文：
刑法第210 條、第216 條、第337 條、第339 條第1 項、第3項
刑法第210條
偽造、變造私文書，足以生損害於公眾或他人者，處5年以下有
期徒刑。
刑法第216條
行使第210條至第215條之文書者，依偽造、變造文書或登載不實
事項或使登載不實事項之規定處斷。
刑法第337條
意圖為自己或第三人不法之所有，而侵占遺失物、漂流物或其他
離本人所持有之物者，處5百元以下罰金。
刑法第339條
意圖為自己或第三人不法之所有，以詐術使人將本人或第三人之
物交付者，處5年以下有期徒刑、拘役或科或併科1千元以下罰金
。
以前項方法得財產上不法之利益或使第三人得之者，亦同。
前二項之未遂犯罰之。
